臺灣花蓮地方法院民事判決　　　　　　　　　九十三年度婚字第七八號
　　原　　　告　甲○○
　　被　　　告　乙○○
右當事人間請求履行同居事件，本院於民國九十三年四月二十七日辯論終結，茲判決
如左：
    主    文
原告之訴駁回。
訴訟費用由原告負擔。
    事    實
甲、原告方面：
  一、聲明：
    (一)被告應與原告同居。
    (二)訴訟費用由被告負擔。
  二、陳述：
    (一)原告於民國六十六年四月間與被告結婚，嗣被告因負債累累，於九十二年十月
      間離家出走，雖經原告四處探詢，仍不知其下落，顯然違背同居義務，為此提
      起本件訴訟。
    (二)九十二年三月六日下午，原告與被告均喝酒醉，原告欲帶被告返家，被告不肯
      ，原告憤而拿木凳敲牆壁，並未持木棍毆打被告。被告離家後，曾返家拿衣物
      二次，某次三更半夜返家，未事先知會原告，原告認被告係非法侵入，原本打
      算報警，後又作罷，乃將被告驅趕出去，並照相存證。
  三、證據：
      提出戶籍謄本、報紙廣告、存證信函及受（處）理查尋人口案件登記表各一件
      為證。
乙、被告方面：
  一、聲明：如主文所示。
  二、陳述：
      被告係因不堪原告恐嚇、毆打而離家，婚後原告即經常毆打被告。九十二年三
      月六日，原告持木棍毆打被告；另原告在床下放置開山刀，更令被告心生畏懼
      ；九十二年十月四日或五日，原告將書有揚言同歸於盡之字條置於住處客廳桌
      上；同年十月八日晚間，原告揚言殺害、毆打被告，並稱欲與被告同歸於盡，
      被告害怕而離家；九十三年二月間，原告甚至在花蓮市○○街二十二號被告住
      處門口張貼內容為責罵被告之信函。被告離家後，曾與女兒古詩稜返家欲拿衣
      物，竟遭原告拍照存證並趕走，如果原告不再毆打、恐嚇被告，被告願返家團
      聚。
  三、證據：
      提出字條、信件影本各一件為證，並聲請訊問證人古詩稜。
    理    由
一、原告起訴主張其與被告為夫妻關係，嗣被告因負債累累，於九十二年十月間離家
    出走，迄未返家，顯然違背同居義務，為此提起本件訴訟。被告則以其係遭被告
    恐嚇、毆打，不堪忍受而離家等語為辯。
二、按夫妻互負同居之義務。但有不能同居之正當理由者，不在此限。民法第一千零
    一條定有明文。次按有不能同居之正當理由，並不以遭受配偶慣行毆打為唯一要
    件，夫妻共同生活，一方苟未能受他方適當的尊重，致人格受嚴重損害，有暫時
    分居必要時，即不得謂無不能同居之正當理由（最高法院八十年度臺上字第一八
    六四號判決意旨參照），合先敘明。
三、原告主張兩造為夫妻關係，婚姻關係現仍存續中，此有戶籍謄本一件可證，且為
    被告所不爭執，堪信為真。原告雖主張被告因負債累累，於九十二年十月間離家
    出走，迄未返家，惟被告則以其係不堪原告恐嚇、毆打而離家等語為辯。經查：
  (一)被告陳稱九十二年三月六日遭原告毆打，被告就此提出告訴，嗣撤回告訴一情，
    業據被告提出行政院衛生署花蓮醫院診斷證明書一件為證，並有原告提出之臺灣
    花蓮地方法院檢察署九十二年度偵字第一一五五號不起訴處分書一件在卷可稽，
    原告雖稱當日係因被告酒醉，其欲攜被告返家，被告不肯，其憤而拿木凳敲牆壁
    ，並未持木棍毆打被告云云。惟依診斷證明書所載，被告所受傷勢為頭頂瘀傷（
    五×三公分）、右前臂後側瘀傷（八×五公分）、左肩瘀傷（十×十公分）、左
    鎖骨處瘀傷（六×十公分）、右上臂後側瘀傷（六×三公分）、右肘瘀傷（二×
    二公分）、左腿瘀傷（四×一公分）、左膝瘀傷（三×三公分、四×二公分）、
    右小腿瘀傷（六×二公分）、右足踝瘀傷（二×二公分、三×三公分）、左眼瘀
    傷（四×一公分）、鼻樑左側瘀傷（一×一公分）、左肋緣瘀傷（六×五公分）
    ，觀被告所受傷害遍及身體多處，此如非劇烈外力何以致之？堪認被告當時確遭
    原告毆打，原告所辯未毆打原告云云，尚無可採。
  (二)再被告所提出之字條，上書「我現在只有三條路可行，1.叫你大哥、二哥來處理
    債務，若不理會，只有行第二條路。2.我倆離婚，住在家裡的人負責一切債務，
    離開者免負債務。若又不行，第三條難走一點。3.我會與你同歸於盡，我是認真
    的，我在地方上已沒尊嚴、人格與面子，住不下，何況連買藥的錢多無法，完全
    無法做生意，你的收入與我差不多，為何我要清還債務，而你若無其事，太不公
    平。給你三天時間考慮，我沒耐性再拖下去。」等語，被告自承該字條為其在被
    告離家前所寫，並置於客聽桌上。依該字條內容觀之，原告顯係以同歸於盡之方
    法要脅被告解決債務問題，客觀上已足使被告心生畏懼，堪認被告人身安全遭受
    嚴重侵害。
  (三)被告所提出書有「給無知婦人乙○○的一封信」之信件一紙，原告自承為其書寫
    並張貼於被告租屋處，觀其內容為指摘被告未做家事，每日無所事事，且離家出
    走，逃避債務云云。按被告縱負債累累，惟原告既為人夫，本應積極協助被告處
    理債務，方為正辦，乃不圖此為，反竟書寫辱罵被告之信件，並將之張貼於被告
    住處門首，致令眾所週知，被告除顏面盡失，名譽掃地外，尚需面對鄰人異樣眼
    光，情何以堪，原告此舉實屬對被告人格尊嚴之一大侮辱，如何期待被告返家團
    聚？
  (四)被告離家後，既曾二次返家，足認被告並無故不履行同居義務之惡意，原告大可
    不計前嫌，誠心接納，乃竟認被告非法侵入，欲報警處理，甚至拍照存證，並將
    被告驅趕出門，益證被告之未與原告同居，其咎在於原告者居多，殊難苛責被告
    。
  (五)證人即兩造之女古詩稜證稱：「去年有一天我母親來找我，說父親打她並恐嚇她
    ，當時我沒有注意看她身上是否有傷，我就與我母親回家，回家後我看到客廳桌
    上放著字條，字條上寫說有三條路讓我母親選擇，並提到同歸於盡一事，看完字
    條後，我將字條交給我母親，我母親說她不敢住在家裡，就收拾東西，到我住處
    睡，隔天我上班，不知道母親去哪裡，後來母親陸續跟我聯絡，跟我說我父親對
    她如此，她很難過。」、「（之前父母相處情形？）時好時壞，壞的時候是大壞
    ，大壞就是我父親會動手打我母親，次數蠻多的，我也曾經看過，原因可能是家
    庭經濟問題而發生爭執。」、「（妳父親如何打妳母親？）有時候用手打，有時
    候拿東西打。」等語（見本院九十三年四月十二日言詞辯論筆錄）。按證人為兩
    造之女，衡情殊無偏袒被告而故為不利原告證述之可能，且其長期與兩造共同生
    活，對兩造相處情形自知之甚詳，所證堪予採信，足認被告確多次遭原告毆打。
  (六)綜上各節，原告對被告所為之毆打、恐嚇、侮辱等行為，已嚴重侵害被告之人身
    安全及人格尊嚴，被告顯有暫時與原告分居之必要，揆諸前揭說明，被告之未能
    與原告同居，實有正當理由，是原告訴請被告履行同居，於法不合，應予駁回。
四、因本件事證已臻明確，兩造其餘陳述、主張及所提證據均無礙於判決結果之認定
    ，自無一一論述之必要，併此指明。
五、據上論結，原告之訴為無理由，依民事訴訟法第七十八條，判決如主文。
中　　　華　　　民　　　國　　九十三　　年　　　五　　　月　　 十四 　　日
                              臺灣花蓮地方法院家事法庭
                                  法  官    陳  文  通
右正本證明與原本無異。
如對本判決不服，應於送達後二十日內，向本院提出上訴狀（應抄附繕本）。
                                  法院書記官
中　　　華　　　民　　　國　　九十三　　年　　　五　　　月　二 十四 　　日
